【裁判字號】    98,抗,520
【裁判日期】    980930
【裁判案由】    遷讓房屋等
【裁判全文】
臺灣高等法院臺中分院民事裁定      98年度抗字第520號
抗  告  人  辛○○
            壬○○
            戊○○
            丙○○
            丁○○
            乙○○
            己○○
共      同
送達代收人  庚○○
相  對  人  甲○○
上列抗告人因與相對人間就臺灣彰化地方法院中華民國97年11月
28日97年度重訴字第101號請求遷讓房屋等事件判決聲請更正錯
誤，對於中華民國98年8月20日臺灣彰化地方法院97年度重訴字
第101號裁定提起抗告，本院裁定如下：
    主    文
原裁定廢棄。
臺灣彰化地方法院民國97年11月28日97年度重訴字第101號請求
遷讓房屋等事件判決原本、正本中關於主文與事實及理由欄所記
載為「彰化縣溪湖鎮○○里○○路○段434號之房屋」應更正為
「彰化縣溪湖鎮○○里○○路○段434號之房屋」。
聲請及抗告訴訟費用由抗告人負擔。
    理    由
一、原裁定以：本件抗告人起訴時訴之聲明第1項前段係請求：
    相對人應自坐落於彰化縣溪湖鎮○○段第474、473及459地
    號土地及其上建物即門牌號碼為彰化縣溪湖鎮○○里○○路
    ○段434號之房屋（下稱系爭房屋）遷出，且抗告人所提之
    證物即租賃契約書中所記載之租賃標的物，土地為彰化縣溪
    湖鎮○○段第474474、473及459地號、建物門牌為彰化縣溪
    湖鎮○○里○○路○段434號，因此原審依據上開訴之聲明
    及卷證資料，判決相對人應自坐落於彰化縣溪湖鎮○○段第
    474、473及459地號土地及其上建物即門牌號碼為彰化縣溪
    湖鎮○○里○○路○段434號之系爭房屋遷出，並無顯然之
    錯誤，抗告人持該判決聲請強制執行時，縱現場建物所懸掛
    之門牌號碼為彰化縣溪湖鎮○○里○○路○段434號，執行
    處仍可依原判決主文所載「坐落於彰化縣溪湖鎮○○段第47
    4、473及459地號土地上之建物」及其門牌整編資料，予以
    確認確定判決效力所及之土地及其上建物為何，而進行執行
    程序，是本件聲請人即抗告人聲請更正，不應准許，應予駁
    回等語。
二、抗告意旨略以：抗告人於97年度重訴字第101號訴訟中請求
    相對人遷出或移轉登記之系爭房屋，係指門牌號碼實際為「
    彰化縣溪湖鎮○○里○○路○段434號」自己所有出租予相
    對人之系爭房屋，訴訟上亦以此事實基礎為權利之請求與主
    張，原審法院既以抗告人所主張請求之基礎事實為判決，則
    原審法院為判決意思所指之系爭房屋當係指門牌號碼為「彰
    化縣溪湖鎮○○里○○路○段434號」抗告人所有出租予相
    對人之系爭房屋，而非指門牌號碼為「彰化縣溪湖鎮○○里
    ○○路○段434號」訴外第三人所有之房屋，故判決之原審
    法院之意思即與判決主文之內容與理由有所不符，顯然有誤
    寫、誤算或其他類此之顯然錯誤。核原審97年度重訴字第10
    1號訴訟不論抗告人之請求標的與法院認定之請求標的，均
    屬客觀上門牌號碼為「彰化縣溪湖鎮○○里○○路○段434
    號」抗告人所有之系爭房屋，則原審97年度重訴字第101號
    之主文內容及事實理由將系爭房屋所在之住址誤載為「彰化
    縣溪湖鎮○○里○○路○段434號」，即屬判決之顯然錯誤
    ，抗告人自得請求原判決法院為判決主文及事實理由中誤載
    文字更正為「彰化縣溪湖鎮○○里○○路○段434號」。又
    原判決於判決當時，系爭房屋既已整編為「彰化縣溪湖鎮○
    ○里○○路○段434號」，則執行機關即無從認定原判決內
    容所載之「彰化縣溪湖鎮○○里○○路○段434號」即屬客
    觀上門牌號碼為「員鹿路二段434號」之系爭房屋，自無從
    據此為執行。原裁定以抗告人起訴聲明之文字為形式認定，
    忽略實質上之訴訟客體始為抗告人之請求標的及法院認定所
    指之標的，故「彰化縣溪湖鎮○○里○○路○段434號」始
    為原判決實質上之訴訟客體，即遽為駁回之裁定，自有裁定
    未依法律違背法令之情，求為廢棄原裁定，准將原判決原本
    、正本中關於主文、事實及理由欄所記載為「彰化縣溪湖鎮
    ○○里○○路○段434號之房屋」應更正為「彰化縣溪湖鎮
    ○○里○○路○段434號之房屋」等語。
三、按判決如有誤寫、誤算及其他類此之顯然錯誤者，法院得隨
    時或依聲請更正之；其正本與原本不符者亦同，民事訴訟法
    第232條第1項定有明文，此於裁定亦準用之，同法第239條
    亦有明定。另按「判決書如有誤寫、誤算及其他顯然錯誤者
    ，法院固得隨時更正之，惟其所謂顯然錯誤者，乃指判決中
    所表示者與法院本來之意思顯然不符者而言」（最高法院18
    年聲字第307號判例意旨參照）。再按「判決中顯然之錯誤
    ，得由法院自行更正者，不以出於法院之過失為必要。即本
    於當事人之陳述或書狀之記載所致之錯誤，亦得以裁定更正
    之。又關於當事人之姓名或名稱，因表示不正確發生之顯然
    錯誤，苟未變更該當事人之同一性，亦有民事訴訟法第232
    條第1項規定之適用」（最高法院72年度台抗字第490號裁定
    意旨參照）。又本條項之規定，除法文所舉誤寫誤算外，如
    關於當事人之表示不正確，代理人或法院之表示遺漏，判決
    所記載之事實或理由有相矛盾之處，與夫主文之不完全等，
    凡足生與法院真意相反之結果者，無論其錯誤係出自法院之
    過失，抑係本諸當事人之陳述，皆得依本條項規定而更正之
    （臺灣高等法院暨所屬法院65年度法律座談會民事類第41號
    參照）。
四、經查：抗告人主張聲請更正之事實，業據其提出原審97年度
    重訴字第101號遷讓房屋等事件起訴狀、民事判決、確定證
    明書、民事聲請更正狀、原審98年6月30日彰院賢民義97年
    度重訴字第101號函、彰化縣溪湖鎮公所系爭房屋門牌證明
    書等為證，並經本院核閱無訛。而原審係依據抗告人起訴狀
    所載訴之聲明及卷證資料，判決相對人應自坐落於彰化縣溪
    湖鎮○○段第474、473及459地號土地及其上建物即門牌號
    碼為彰化縣溪湖鎮○○里○○路○段434號之系爭房屋遷出
    ，揆諸前揭說明，原審民事判決之主文與事實及理由欄所記
    載為「彰化縣溪湖鎮○○里○○路○段434號之房屋」之顯
    然錯誤，雖係本於抗告人之書狀之記載所致之錯誤，揆諸上
    開說明，亦得以裁定更正之，是其聲請裁定更正，自屬正當
    。又原判決於判決當時，系爭房屋既已整編為「彰化縣溪湖
    鎮○○里○○路○段434號」，則執行機關尚無從認定原判
    決內容所載之「彰化縣溪湖鎮○○里○○路○段434號」，
    即屬客觀上門牌號碼為「員鹿路二段434號」之系爭房屋，
    自無從據此為執行。為免執行上之滋生爭議，尤有准予裁定
    更正之必要。原審疏未詳為研求，率以：此項錯誤係由於抗
    告人之書狀之記載所致之錯誤，不得聲請裁定更正，且原判
    決並無顯然之錯誤，抗告人持該判決聲請強制執行時，縱現
    場建物所懸掛之門牌號碼為彰化縣溪湖鎮○○里○○路○段
    434號，執行處仍可依原判決主文所載「坐落於彰化縣溪湖
    鎮○○段第47 4、473及459地號土地上之建物」及其門牌整
    編資料，予以確認確定判決效力所及之土地及其上建物為何
    ，而進行執行程序，是本件聲請人即抗告人聲請更正，不應
    准許，而裁定駁回其聲請云云，自有可議。抗告意旨執此指
    摘原裁定不當，聲明求為廢棄，非無理由。爰廢棄原裁定，
    由本院自為裁定如主文第二項所示。
五、據上論結，本件抗告為有理由，依民事訴訟法第492條前段
    、第95條、第82條、第85條第1項前段，裁定如主文。
中    華    民    國    98    年    9     月    30    日
                民事第一庭    審判長法  官  吳火川
                                    法  官  饒鴻鵬
                                    法  官  胡景彬
以上正本係照原本作成。
相對人得再抗告。
再為抗告應以適用法規顯有錯誤為理由。
如提起再抗告者應於裁定送達後10日內向本院提出抗告理由狀（
須按照他造人數附具繕本）並繳納抗告裁判費新臺幣1,000元，
同時委任律師或具有律師資格之關係人為代理人。
                                    書記官  劉建智
中    華    民    國    98    年    10    月    1     日
                                                      Ｖ


司法院資訊處製作；財團法人民間司法改革基金會備份。
